臺灣宜蘭地方法院刑事判決　　　　　　　 95年度易字第371號
公　訴　人　臺灣宜蘭地方法院檢察署檢察官
被　　　告　丁○○
上列被告因竊盜案件，經檢察官提起公訴（95年度偵字第733、7
34、1733、1287、1412號），本院判決如下：
    主  文
丁○○以犯竊盜罪為常業，累犯，處有期徒刑參年，扣案如附表
二所示之物均沒收。
    事  實
一、丁○○前因竊盜案件，經臺灣高等法院83年上易字第5630號
    判決及臺灣桃園地方法院84年訴字第485 判決各判處有期徒
    刑2年及2年2月，2案接續執行，於民國85年8月3日假釋付保
    護管束；又因竊盜案件，經臺灣高等法院86年上易字第7220
    號判決判處有期徒刑3年，併同撤銷上開假釋所餘2年5 月29
    日之殘刑，接續執行，再於89年10月2 日假釋付保護管束；
    再因竊盜案件，經最高法院91年台非字第169 號判決判處有
    期徒刑11月，併同撤銷上開假釋所餘2年3月3 日之殘刑，接
    續執行，甫於93年11月22日縮刑期滿執行完畢，猶不知悔改
    ，因無意間得知福斯T4型汽車行車電腦在台停產，已無新零
    件供使用者更換，零件價格將因而飆升，有利可圖，且其經
    濟狀況已陷於窘迫，乃意圖為自己不法之所有，並基於以之
    為常業之犯意，於附表一所示之時間、地點，持其所有，供
    竊盜所用如附表二所示之工具，或撬開汽車車門、或擊破車
    窗玻璃，進入車內，按下引擎蓋開關，再至車外掀起引擎蓋
    ，剪斷電路線，竊取如附表一所示所有人之福斯T4型汽車行
    車電腦，得手後，以每台新臺幣3,000至5,000元不等之價格
    轉售予甲○○（所涉常業故買贓物部分，業經本院判處有期
    徒刑1年10月），恃此以為生。
二、案經宜蘭縣警察局移請臺灣宜蘭地方法院檢察署檢察官偵查
    起訴。
    理  由
一、認定犯罪事實所憑之證據及理由
    上開犯罪事實業據被告丁○○坦承不諱，核與甲○○（偵73
    3號卷第10、43、44、50、62頁、偵734號卷第144頁、警804
    號卷第58-68、72-74頁、警331卷第1-11 頁）、被害人辛○○（偵734號卷第69、128頁、警804號卷第45 頁）、子○○
    （偵734號卷第71、130、131頁、警804號卷第47-48 頁）、
    丑○○（偵734號卷第122-125、152-153頁、警804號卷第38
    -42頁、警331卷第25-29頁）、庚○○（偵734號卷第126-12
    7、152-153頁、警804號卷第43-44頁）、癸○○（偵734 號
    卷第135頁、警804號卷第52頁）、壬○○（偵734號卷第137
    頁、警804號卷第54頁）、戊○○（偵734號卷第139頁、警8
    04號卷第56頁）、丙○○（偵734號卷第152-153 頁、警804
    號卷第57-1、57-2頁、警331卷第30-31頁）等人所述情節大
    致相符，復有癸○○之報案三聯單（偵734號卷第136頁、警
    804號卷第53頁）2張、監視錄影照片7張（警804號卷第32-3
    7頁、警292號卷第26-27 頁）及扣案如附表二所示之物可資
    相佐，足認被告任意性自白與事實相符，應依法論科。
二、論罪科刑之理由
（一）被告行為後，於94年1月7日修正通過之新刑法已於95 年7
      月1日施行，修正後刑法第2條第1 項規定：「行為後法律
      有變更者，適用行為時之法律，但行為後之法律有利於行
      為人者，適用最有利於行為人之法律。」此規定係法律變
      更所生新舊法律比較適用之準據法，其本身不生新舊法比
      較之問題，均依裁判時即修正後之刑法第2條第1項定其應
      適用之刑法法律，合先敘明。
（二）刑法修正後，刑法第322 條常業犯之規定業已刪除，是行
      為人以常業之意思，數次攜帶凶器竊盜者，應論以數罪，
      分論併罰之結果，其法定最高本刑可達有期徒刑30年之上
      限，顯較舊法第322條1年以上7 年以下之刑度為重，經新
      、舊法比較適用之結果，以修正前之規範較為有利，爰依
      刑法第2條第1項前段適用修正前刑法第322條。
（三）按刑法上所謂常業犯，祇須有賴某種犯罪為業之意思，而
      有事實上之表現為已足，不以犯罪時間之長短為標準，亦
      不專賴該犯罪為唯一生活依憑為必要，縱令尚有其他職業
      、收入，亦無礙於常業犯之成立。查被告於本院審理時陳
      稱：伊在甲○○姊夫的資源回收場工作，因為剛出獄，經
      濟困難，所以偷這麼多次等語（本院卷第177 頁），顯見
      其係藉由竊取他人財物轉賣之方式營生，而以之為常業，
      又其自94年9月至同年11 月間，先後多次以同一手法竊取
      福斯T4型汽車行車電腦，自其犯罪時間之緊接、密集，竊
      取之方式、對象特定、單一等情狀觀之，被告顯有反覆實
      施以竊盜為營生方式之主觀犯意及事實表徵，是核被告所
      為係犯修正前刑法第322 條之常業竊盜罪。公訴人於起訴
      時雖認被告係犯刑法第321條第1項第3 款之加重竊盜罪，
      惟業於本院準備及審理程序中陳述、論告本件起訴之事實
      係該當於常業竊盜罪，自行更正原起訴法條，本院即毋庸
      再為起訴法條之變更。
（四）按刑法修正後，第47條由原先：「受有期徒刑之執行完畢
      ，或受無期徒刑或有期徒刑一部之執行而赦免後，五年以
      內再犯有期徒刑以上之罪者，為累犯，加重本刑至二分之
      一。」修正為47條第1 項：「受徒刑之執行完畢，或一部
      之執行而赦免後，五年以內故意再犯有期徒刑以上之罪者
      ，為累犯，加重本刑至二分之一。」查本件被告前因竊盜
      案件，經臺灣高等法院83年上易字第5630號判決及臺灣桃
      園地方法院84年訴字第485判決各判處有期徒刑2年及2年2
      月，2案接續執行，於民國85年8月3 日假釋付保護管束；
      又因竊盜案件，經臺灣高等法院86年上易字第7220號判決
      判處有期徒刑3年，併同撤銷上開假釋所餘2年5月29 日之
      殘刑，接續執行，再於89年10月2 日假釋付保護管束；再
      因竊盜案件，經最高法院91年台非字第169 號判決判處有
      期徒刑11月，併同撤銷上開假釋所餘2年3月3 日之殘刑，
      接續執行，甫於93年11月22日縮刑期滿執行完畢，有臺灣
      高等法院被告前案紀錄表在卷可稽（本院卷第10-21 頁）
      ，經比較上開新、舊法，被告無論依新法或舊法，均為累
      犯，應加重其刑，是修正後刑法關於累犯之規定並無較有
      利於被告之情形，依刑法第2條第1項前段規定，應依修正
      前刑法第47條之規定加重其刑。
（五）爰審酌被告前有數次竊盜前科，素行不佳，猶不知悛悔，
      再犯本案，行竊之次數甚多，竊得之福斯T4型汽車行車電
      腦價值亦高，所為對社會治安、公共安寧之危害不可謂輕
      微，惟犯後坦認犯行、態度尚佳及其國中肄業之智識程度
      等情狀，量處如主文所示之刑。
（六）按保安處分係刑罰之補充制度，其目的在以教化、治療的
      方式，防免受處分人將來可能再犯之危險，其一方面協助
      行為人再社會化，另一方面改善行為人潛在之危險性格，
      期能徹底地根治犯罪、預防犯罪。保安處分中之強制工作
      ，旨在對嚴重職業性犯罪、欠缺正確工作觀念或因無正常
      工作而犯罪者，強制其從事勞動，學習一技之長及正確之
      謀生觀念，使其日後重返社會，能適應社會生活，是強制
      工作之宣告，當由法院審酌行為人所為行為之嚴重性、危
      險性及對於行為人未來行為之可期待性而為裁量決定。查
      被告雖為多次竊盜犯行，然其在資源回收場工作，非無正
      常工作，與一般缺乏勞動觀念之無業者不同，又其罹患心
      肌梗塞，2、3年內復發之機率達80％，母親又甫過世，業
      據其供陳在卷（本院卷第178 頁），值此人生驟變之際，
      應能知所反省而無再犯之疑慮，是本院審酌前開情形，認
      被告行為雖屬不該，然其危險性格尚未達令其強制工作之
      必要，附此敘明。
（七）扣案如附表二所示之物，係被告所有，供行竊使用之物，
      業據被告供承在卷，爰依修正前刑法第38條第1項第2款宣
      告沒收之。
（八）公訴意旨另以：被告於94年9月13日凌晨2時許，在新竹縣
      竹北市縣○○○街65號，竊取寅○○所有車牌號碼 2P-5639
      號汽車之行車電腦1部；復於94年10月18日凌晨2時許，在
      桃園縣龜山鄉○○路○段，竊取己○○所有車牌號碼HY-8
      743號汽車之行車電腦1部；又於同年10月19日某時，在桃
      園縣龜山鄉○○○路長庚醫院內路邊停車格處，竊取林子
      芸所有車牌號碼8901-EJ號汽車之行車電腦1部云云，惟就
      寅○○、己○○部分，綜觀全卷僅有被告之自白，別無其
      他補強證據可資佐證，尚難以此逕認被告有為此等竊盜犯
      行；又林子芸部分，其所遺失者係車內之公事包，而非行
      車電腦（警804號卷第49-50頁），此部分業經公訴人於本
      院審理時主動為犯罪事實之減縮（本院卷第169 頁），是
      上開3 起竊盜案件尚乏證據係被告所為，惟因公訴人認為
      此部分若成立犯罪，與前開論罪部分有常業犯之實質上一
      罪關係，爰不另為無罪之諭知。
據上論斷，應依刑事訴訟法第299條第1項前段，刑法第2條第1項
前段，修正前刑法第322條、第47 條、第38條第1項第2款，判決
如主文。
本案經檢察官乙○○到庭執行職務。
中　　華　　民　　國　　96　　年　　5　　月　 　15　　日
                  刑事第二庭審判長法  官  黃永勝
                                  法  官  張育彰
                                  法  官  楊坤樵
以上正本證明與原本無異。
如不服本判決應於收受本判決後10日內向本院提出上訴書狀，其
未敘述上訴理由者，並得於提起上訴後10日內向本院補提理由書
狀(均須按他造當事人之人數附繕本)「切勿逕送上級法院」。
                                  書記官  謝佩欣
中　　華　　民　　國　　96　　年　　5 　　月　　16　　日
附錄本案論罪科刑法條全文：
中華民國刑法第322條
(常業竊盜)
以犯竊盜罪為常業者，處一年以上七年以下有期徒刑。
附表一
┌──┬───┬────┬──────┬────────┐
│編號│被害人│車牌號碼│失竊時間    │失竊地點        │
├──┼───┼────┼──────┼────────┤
│1   │辛○○│ET-2136 │94年9月25日 │台北縣樹林市東大│
│    │      │        │凌晨2時許   │街108號處       │
├──┼───┼────┼──────┼────────┤
│2   │子○○│S9-9910 │94年9月25日 │台北縣樹林市東興│
│    │      │        │凌晨3時許   │街與東順街路口處│
├──┼───┼────┼──────┼────────┤
│3   │壬○○│6N-6135 │94年9月25日 │台北縣新莊市長青│
│    │      │        │凌晨2時許   │街25號          │
├──┼───┼────┼──────┼────────┤
│4   │戊○○│7K-4972 │94年10月14日│台北縣新莊市中正│
│    │      │        │凌晨2時許   │路897之17號處   │
├──┼───┼────┼──────┼────────┤
│5   │癸○○│V7-8193 │94年10月29日│桃園縣平鎮市延平│
│    │      │        │凌晨2時許   │路1段114號處    │
├──┼───┼────┼──────┼────────┤
│6   │丑○○│YY-3666 │94年11月30日│宜蘭市壯圍鄉永鎮│
│    │      │（未遂）│凌晨3時許   │村壯濱路4段96號 │
├──┼───┼────┼──────┼────────┤
│7   │丑○○│ZZ-5110 │94年11月30日│宜蘭市壯圍鄉永鎮│
│    │      │（未遂）│凌晨3時許   │村壯濱路4段96號 │
├──┼───┼────┼──────┼────────┤
│8   │丑○○│YY-0330 │94年11月30日│宜蘭市壯圍鄉永鎮│
│    │      │（未遂）│凌晨3時許   │村壯濱路4段96號 │
├──┼───┼────┼──────┼────────┤
│9   │丙○○│3809-HA │94年11月30日│宜蘭縣蘇澳鎮聖湖│
│    │      │        │凌晨4時許   │路23號前        │
├──┼───┼────┼──────┼────────┤
│10  │庚○○│IA-4663 │94年11月30日│宜蘭縣蘇澳鎮南寧│
│    │      │        │某時許      │路66號對面處    │
└──┴───┴────┴──────┴────────┘
附表二：
檳榔剪刀1支、固定板手3支、自製開鎖板手1支、起子2支、LED手
電筒1支。
